【裁判字號】    97,消債更,247
【裁判日期】    970815
【裁判案由】    聲請更生程序
【裁判全文】
臺灣高雄地方法院民事裁定           97年度消債更字第247號
聲  請  人  甲○○
上列當事人因消費者債務清理事件聲請更生，本院裁定如下：
    主  文
聲請駁回。
聲請費用由聲請人負擔。
    理  由
一、聲請意旨略以：聲請人即債務人甲○○因積欠新臺幣（下同
    ）1,533,464 元債務未能清償。聲請人因而於民國95年12月
    18日，依金融主管機關協調成立之中華民國銀行公會會員辦
    理消費金融案件無擔保債務協商機制與附表所示之債權人達
    成分期還款協議，同意自96年1 月起，分96期，每月繳納20
    ,152 元 方式償還。惟聲請人現每月收入為28,000元，於扶
    養妻子陳雨微，及扣除日常生活費用後，無多餘金額償還，
    聲請人迫不得已而毀諾，並非惡意不依約履行協商條件，實
    係客觀上無法依原協商條件履行，爰聲請准予裁定更生等語
    。
二、按「債務人不能清償債務或有不能清償之虞者，得依本條例
    所定更生或清算程序，清理其債務」、「聲請更生或清算不
    合程式或不備其他要件者，法院應以裁定駁回之」、「債務
    人與金融機構協商成立者，不得聲請更生或清算。但因不可
    歸責於己之事由，致履行顯有重大困難者，不在此限」、「
    本條例施行前，債務人依金融主管機關協調成立之中華民國
    銀行公會會員辦理消費金融案件無擔保債務協商機制與金融
    機構成立之協商，準用前項之規定」，消費者債務清理條例
    第3 條、第8 條前段、第151 條第5 項、第6 項分別定有明
    文。是聲請更生或清算，以債務人不能清償債務或有不能清
    償債務之虞為要件，如債務人之資產遠超過其負債，自不容
    許債務人圖免減輕負債，而准許其聲請更生或清算，且債務
    清償方案成立後，應由債務人按其條件履行，僅於協商後發
    生情事變更，在清償期間收入或收益不如預期，致該方案履
    行困難甚或履行不能，且不可歸責於債務人，始能准許債務
    人聲請更生或清算，以避免債務人任意毀諾已成立之協商，
    濫用更生或清算之裁判上債務清理程序。
三、經查，聲請人前曾於95年12月18日依金融主管機關協調成立
    之中華民國銀行公會會員辦理消費金融案件無擔保債務協商
    機制與附表所示之債權人達成分期還款協議，同意自96年1
    月起，分96期，利率6%，每月繳納20,152元方式償還計1,53
    3,464 元之債務，惟聲請人自96年10月起，即未再依協議繼
    續履行分期償還等節，有協議書及財團法人金融聯合徵信中
    心信用報告資料一份在卷可憑（見本院卷第10~11 、89頁）
    。而聲請人除工作收入外，尚有公告現值合計高達4,932,72
    0 元之土地2 筆，此為聲請人所自承（見本院卷第9 頁），
    並有聲請人於95及96年之稅務電子閘門財產所得調件明細表
    各1 份附卷可佐（見本院卷第95~96 頁），是聲請人所有之
    積極財產超其出負債逾3 倍之多，難認有「不能清償債務」
    或「不能清償之虞」之情事，聲請人聲請更生，本無准許之
    理。再者，聲請人之配偶陳雨微係67年10月26日出生，現年
    29歲，此有戶籍謄本1 份可證（見本院卷第59頁），其現值
    青年，顯為無謀生能力之人，聲請人並無須扶養陳雨微。此
    外，聲請人並未釋明其收入於協商成立後，因不可預料之情
    事而大幅減少，或其家庭費用於協商成立後，有不可預料之
    原因而增加事，從而，聲請人主張其因不可歸責於己之事由
    ，以致履行協商成立之還款協議，顯有重大困難一節，亦屬
    無據。從而，本件更生之聲請，於法未合，自應由本院裁定
    駁回。
四、依消費者債務清理條例第11條第1 項、第8 條前段，裁定如
    主文。
中    華    民    國    97    年    8    月    15    日
                  民事第三庭  法  官  廖純卿
正本係照原本作成。
如不服本裁定應於送達後10日內向本院提出抗告狀，並繳納裁判
費新台幣1,000元。
中    華    民    國    97    年    8     月   15    日
                              書記官  洪嘉慧


司法院資訊處製作；財團法人民間司法改革基金會備份。
